【裁判字號】    89,訴,1128
【裁判日期】    900731
【裁判案由】    分割共有物
【裁判全文】
臺灣彰化地方法院民事判決  八十九年度訴字第一一二八號
    原      告  丁○○
    訴訟代理人  陳忠雨律師
    被      告  癸○
    訴訟代理人  子○○
    被      告  辛○○
                壬○○
                庚○○
                丙○
    訴訟代理人  己○○
    被      告  乙○○
    訴訟代理人  甲○○
    被      告  戊 ○○○
右當事人間請求分割共有物事件，本院判決如左：
    主      文
兩造共有坐落彰化縣大城鄉○○段第一二五０地號、地目建、面積０．０九０一公頃
土地；同段第一二五一地號、地目田、面積０．０二０五公頃土地；同段第一二五四
地號、地目建、面積０．一一二三公頃土地；同段第一二五六地號、地目建、面積０
．０八七０公頃土地；同段第一二六一地號、地目建、面積０．二二０七公頃土地淮
予合併分割，其分割方法如附圖所示，編號Ａ部分面積０．０五二六公頃土地由兩造
按原應有部分比例共同取得；編號Ｂ部分面積０．０二０五公頃土地、編號Ｃ部分面
積０．０九０一公頃土地及Ｄ部分面積０．０四八七號公頃土地由原告丁○○取得；
編Ｅ部分面積０．０七九七公頃土地由被告癸○取得；編號Ｆ部分面積０．０七九七
公頃土地由被告丙○取得；編號Ｇ部分面積０．０一九九公頃土地由被告辛○○取得
；編號Ｈ部分面積０．０一九九公頃土地由被告乙○○取得；編號Ｉ部分面積０．０
一九九公頃土地由被告壬○○取得；編號Ｊ部分面積０．０一九九公頃土地由被告庚○○取得；編號Ｋ部分面積０．０七九七公頃土地由被告戊○○○取得。
訴訟費用由兩造按附表所示之比例負擔。
    事      實
甲、原告方面：
一、聲明：求為判決如主文第一項所示。
二、陳述：
    坐落彰化縣大城鄉○○段第一二五０地號、地目建、面積九０一平方公尺土地，
    同段第一二五一地號、地目田（使用類別屬鄉村區乙種建築用地）、面積二０五
    平方公尺土地，同段第一二五四地號、地目建、面積一一二三平方公尺土地，同
    段第一二五六地號、地目建、面積八七０平方公尺土地，同段第一二六一地號、
    地目建、面積二二０七平方公尺土地，均為兩造所共有，各共有人之應有部分如
    附表所示，兩造各共有人間未訂有不分割之協議，而系爭土地依物之使用目的復
    無不能分割之情形，茲因兩造間不能達成協議分割，為此訴請判決分割系爭土地
    如附圖方案即如主文第一項所示。
三、證據：提出土地登記簿謄本五份、地籍圖影本一份、共有人持分表影本五份及戶
    籍謄本二份等為證，並聲請履勘現場及測量。
乙、被告方面：
一、被告辛○○、壬○○、庚○○未於言詞辯論期日到場，惟提出書狀同意合併分割
    。
二、被告丙○、乙○○、戊○○○未於最後言詞辯論期日到場，惟其之前陳述：均同
    意合併分割，並希望維持地上物之完整。
三、被告癸○未於最後言詞辯論期日到場，惟其之前陳述：同意依附圖所示分割方案
    為共有物之分割，並聲請問證人劉榮耿。
丙、本院依聲請履勘現場及訊問證人劉榮耿，並囑託彰化縣二林地政事務派員至現場
    勘測。
    理      由
一、本件被告辛○○、壬○○、庚○○經合法通知，未於言詞辯論期日到場，及被告
    丙○、乙○○、戊○○○、癸○均未於最後言詞辯論期日到場，核均無民事訴訟
    法第三百八十六條各款所列情形，爰依原告之聲請，由其一造辯論而為判決。
一、原告主張坐落彰化縣大城鄉○○段第一二五０地號、地目建、面積九０一平方公
    尺土地，同段第一二五一地號、地目田（使用地類別鄉村區屬乙種建築用地）、
    面積二０五平方公尺土地，同段第一二五四地號、地目建、面積一一二三平方公
    尺土地，同段第一二五六地號、地目建、面積八七０平方公尺土地，同段第一二
    六一地號、地目建、面積二二０七平方公尺土地，均為兩造所共有，各共有人之
    應有部分如附表所示，兩造各共有人間未訂有不分割之協議，而系爭土地依物之
    使用目的復無不能分割之情形，然兩造間未能達成分割之協議等語，為被告所不
    爭執，且有土地登記簿謄本、地籍圖謄本可稽。又前揭彰化縣大城鄉○○段第一
    二五一地號土地地目雖編為田，但與同段第一二五０地號土地、同段第一二五四
    地號土地、同段第一二五六地號土地及同段第一二六一地號土地，使用地類別均
    屬鄉村區乙種建築用地，其使用性質均相同，且使用目的亦無不能分割之情形，
    原告之主張堪信為真實。故原告請求依民法第八百二十三條第一項前段規定判決
    分割系爭土地，洵屬有據，應予准許。
二、按法院定分割方法時，必須考量兩造之利益、意願，由土地上建物現況、各共有
    人原使用位置、分割後各共有人分得土地之方整及利用價值，予以衡量。關於系
    爭土地之分割方法，依本院於九十年一月十九日會同彰化縣二林地政事務所測量
    員勘驗現場及訊問證人劉榮耿結果，暨卷附之勘驗筆錄、略圖與彰化縣二林地政
    事務所九十年四月二十五日之土地複丈成果圖所示：
    (一)系爭土地北側有既成道路，南側設有私有巷道，可供系爭土地對外通行，分割
    後可使各共有人分得土地均面臨巷道，以利通行；(二)系爭土地使用地類別均係鄉
    村區乙種建築用地，並無可資工商活動之經濟利用，分割後各筆土地坐落位置固
    有不同，惟其價值應無分軒輊；(三)系爭土地上編號11、12部分建物為被告辛○○
    所有，編號13建物為被告戊○○○所有，均屬老舊磚造平房，其中被告辛○○所
    有建物偶而使用，其經濟價值甚低，分割後縱將此部分之地上物部分拆除，對被
    告辛○○、戊○○○並無重大不利益可言；如若為維持編號11、12部分建物而將
    系爭編號Ｇ、Ｈ、Ｉ、Ｊ部分土地仍由被告辛○○、乙○○、壬○○與庚○○四
    人保持共有，及為維持編號13分建物而將編號Ｊ、Ｋ部分土地仍由被告庚○○與
    戊○○○保持共有，則顯然違反其等之意願，勢必不利於土地之利用；(四)至於Ａ
    部分本為私設巷道，是將上開部分土地劃出，仍使兩造各依應有部分比例保持共
    有作為道路，應無不妥；五各共有人均同意合併分割之意願。是以本院斟酌上情
    ，認以如附圖所示方案分割，可使各共有人所分得之土地均能臨接道路，有適宜
    之通路對外界聯繫，又分割後地形完整，有利日後土地之利用，應足採用，爰諭
    知分割方法如主文第一項所示。
三、本件被告之行為，按當時之訴訟程度，為伸張或防衛其權利所必要，爰命勝訴之
    原告負擔一部分訴訟費用。
四、本件待證事實已臻明確，兩造其餘之攻擊防禦方法，均不影響本件判決之結果，
    爰不一一論列，附此敘明。
五、據上論結，本件原告之訴為有理由，爰依民事訴訟法第三百八十五條第一項前段
    、第七十八條、第八十五條第一項但書、第八十一條第二款，判決如主文。
中      華      民      國      九十      年      七      月    三十一  日
                                    臺灣彰化地方法院民事第三庭
~B法      官    郭  千  黛
右正本證明與原本無異
如不服本判決，應於判決送達後廿日之不變期間內，向本院提出上訴狀（須附繕本）
~B法院書記官    林  文  斌
中      華      民      國      九十      年      七      月    三十一  日


司法院資訊處製作；財團法人民間司法改革基金會備份。
